【裁判字號】    97,訴,691
【裁判日期】    970311
【裁判案由】    偽造文書等
【裁判全文】
臺灣高雄地方法院刑事判決               97年度訴字第691號
公  訴  人  臺灣高雄地方法院檢察署檢察官
被      告  丁○○
上列被告因偽造文書等案件，經檢察官提起公訴（96年度偵字第
23126 號），被告於本院準備程序進行中，就被訴事實為有罪之
陳述，經本院告知簡式審判程序意旨，並聽取公訴人及被告之意
見後，本院合議庭裁定改由受命法官獨任依簡式審判程序審理，
並判決如下：
    主  文
丁○○犯侵占遺失物罪，處罰金新臺幣伍仟元，如易服勞役以新
臺幣壹仟元折算壹日；又犯行使偽造私文書罪，處有期徒刑參月
，如易科罰金以新臺幣壹仟元折算壹日，如附表編號一所示該次
簽帳單上偽造之「甲○○」署押壹枚沒收；又犯行使偽造私文書
罪，處有期徒刑參月，如易科罰金以新臺幣壹仟元折算壹日，如
附表編號二所示該次簽帳單上偽造之「甲○○」署押壹枚沒收；
又犯行使偽造私文書罪，處有期徒刑參月，如易科罰金以新臺幣
壹仟元折算壹日，如附表編號三所示該次簽帳單上偽造之「甲○
○」署押壹枚沒收；又犯行使偽造私文書罪，處有期徒刑參月，
如易科罰金以新臺幣壹仟元折算壹日，如附表編號四所示該次簽
帳單上偽造之「甲○○」署押壹枚沒收；有期徒刑部分應執行有
期徒刑陸月，如易科罰金以新臺幣壹仟元折算壹日。均緩刑貳年
。如附表編號一至四所示簽帳單上偽造之「甲○○」署押共肆枚
均沒收。
    事  實
一、丁○○於民國96年6 月17日下午4 時許，在屏東縣屏東市○
    ○路188 號「家樂福」大賣場消費結帳時，在結帳櫃檯旁，
    拾獲甲○○掉落於該處之皮包1 只（內有聯邦銀行信用卡2
    張，卡號分別為0000000000000000及0000000000000000號及
    家樂福好康卡2 張、大樂倉儲批發會員卡1 張、台糖量販店
    會員卡1 張、燦坤家電量販店會員卡1 張、車號OEA-646 號
    機車行照1 張、強制保險卡1 張）後，竟意圖為自己不法所
    有，予以侵占入己。嗣後另行基於行使偽造私文書及意圖為
    自己不法所有之詐欺犯意，駕駛其所有之車號XT-1909 號自
    小客車，持前開拾獲之聯邦銀行卡號0000000000000000號信
    用卡，於附表編號一至四所示之時間、地點至附表一至四所
    示商店消費，並在店員所交付之簽帳單上，先後偽簽「甲○
    ○」之署名共4 次，表示係甲○○消費而同意依信用卡契約
    之條款付款，並將前開簽帳單交還前揭店員核對並據以向聯
    邦銀行請款，使該店員陷於錯誤，認其為真正持卡人而交付
    商品，均足生損害於甲○○、聯邦銀行及附表所示商店。嗣
    甲○○發覺上開物品遺失，向聯邦銀行查詢得知前開信用卡
    遭盜刷消費，遂報警處理而查悉上情。
二、案經高雄市政府警察局苓雅分局報告臺灣高雄地方法院檢察
    署檢察官偵查起訴。
    理  由
一、上開侵占遺失物及盜刷信用卡詐取財物之犯罪事實，業據被
    告丁○○於警、偵訊及本院審理時坦承不諱，核與被害人甲
    ○○於警、偵訊時指述之情節相符，又證人即聯邦銀行職員
    丙○○於警詢、偵訊時亦證述被告有於附表編號一至四所示
    之時間、地點消費，並在店員交付之簽帳單上，偽簽「甲○
    ○」之署名後，將該簽帳單交還前揭店員行使核對，而詐得
    財物等情明確，足生損害於甲○○、發卡銀行及特約商店對
    於持卡人核對身份之正確性及交易信用性，此外，復有贓物
    認領保管單1 紙（警卷第17頁）、聯邦銀行信用卡盜刷明細
    1 份（警卷第23頁）、高雄市政府警察局苓雅分局96年6 月
    29日查訪紀錄表1 份、照片12張（警卷第24至30頁）、車籍
    查詢--基本資料詳細畫面、照片3 張（警卷第31至33頁）、
    信用卡簽帳單4 張（偵卷第4 至7 頁）等在卷可稽，堪認被
    告上開自白確與事實相符，應堪採信。故本件事證業已明確
    ，被告犯行堪以認定。
二、核被告丁○○所為，係犯刑法第337 條之侵占遺失物罪、刑
    法第216 條、第210 條之行使偽造私文書罪（附表編號一至
    四共四次）、刑法第339 條第1 項之詐欺取財既遂罪（附表
    編號一至四共四次）。被告在如附表編號一至四所示之簽帳
    單上偽造「甲○○」署押之行為，均屬偽造私文書之部分行
    為，而被告偽造私文書後復持以行使，其偽造之低度行為應
    為行使之高度行為所吸收，均不另論罪。被告以一盜刷行為
    同時行使偽造私文書並詐欺取財，為一行為同時觸犯數罪名
    之想像競合犯，應依刑法第55條之規定從一重之行使偽造私
    文書罪處斷。另被告所犯上開侵占遺失物罪及四次行使偽造
    私文書罪間，犯意各別，行為互殊，應予分論併罰。爰審酌
    被告盜刷之金額尚非高額，且被告犯後坦承犯行，深表悔悟
    ，並積極與聯邦銀行及被害人甲○○達成和解及賠償相關損
    失，有付款同意書、全行代理收款申請書（偵卷第25、27頁
    ）、和解書各1 份附卷可稽，亦即盜刷部分金額業已償還，
    再參酌被告犯罪之手段與對他人所生危害程度等情狀，分別
    量處如主文所示之刑，並分別諭知易服勞役及易科罰金之折
    算標準，另就所處有期徒刑部分，定其應執行之刑。末查，
    被告前未曾受有期徒刑以上刑之宣告，有臺灣高等法院被告
    前案紀錄表一份存卷可查，其因一時失慮，偶罹刑典，於犯
    罪後已表示悔意，並償還盜刷金額予被害人，故其經此偵、
    審程序後，當能知所警惕而無再犯之虞，故本院認為前所宣
    告之刑，以暫不執行為適當，乃依刑法第74條第1 項第1 款
    之規定，併予宣告緩刑2 年，以啟自新。至如附表編號一至
    四所示各次消費之簽帳單上之「甲○○」署押共四枚，均為
    偽造之署押，不論屬於被告與否，均應依刑法第219 條之規
    定宣告沒收。
據上論斷，應依刑事訴訟法第273 條之1 第1 項、第284 條之1
、第299 條第1 項前段，刑法第337 條、第216 條、第210 條、
第339 條第1 項、第55條、第41條第1 項前段、第42條第3 項、
第219 條、第51條第5 款、第9 款、第74條第1 項第1 款，刑法
施行法第1 條之1 ，判決如主文。
本案經檢察官乙○○到庭執行職務。
中    華    民    國    97    年    3     月    11    日
                  刑事第二庭    法  官  曾子珍
以上正本證明與原本無異。
如不服本判決應於收受本判決後10日內向本院提出上訴書狀，並
應敘述具體理由，如未敘述上訴理由者，應於上訴期間屆滿後20
日內補提理由書狀於本院（均須按他造當事人之人數附繕本）「
切勿逕送上級法院」。
中    華    民    國    97    年    3     月    11    日
                                書記官  王翌翔
附錄論罪科刑法條：
中華民國刑法第337條
意圖為自己或第三人不法之所有，而侵占遺失物、漂流物或其他
離本人所持有之物者，處 5 百元以下罰金。
中華民國刑法第210條
偽造、變造私文書，足以生損害於公眾或他人者，處 5 年以下有
期徒刑。
中華民國刑法第216條
行使第 210 條至第 215 條之文書者，依偽造、變造文書或登載
不實事項或使登載不實事項之規定處斷。
中華民國刑法第339條
意圖為自己或第三人不法之所有，以詐術使人將本人或第三人之
物交付者，處5年以下有期徒刑、拘役或科或併科1千元以下罰金
。
以前項方法得財產上不法之利益或使第三人得之者，亦同。
前二項之未遂犯罰之。
附表：
┌──┬───────┬──────┬──────┬─────┐
│編號│     時間     │    地點    │    商店    │ 消費金額 │
│    │              │            │            │（新臺幣）│
├──┼───────┼──────┼──────┼─────┤
│1   │96年6 月17日  │屏東縣屏東市│中國石油股份│   588元  │
│    │下午6 時8 分許│中正路375 號│有限公司屏東│          │
│    │              │            │市○○路店  │          │
├──┼───────┼──────┼──────┼─────┤
│2   │96年6 月17日  │屏東縣屏東市│永信水族行  │ 1,100元  │
│    │夜間10時23分許│自由路633 號│            │          │
│    │              │            │            │          │
│    │              │            │            │          │
├──┼───────┼──────┼──────┼─────┤
│3   │96年6 月17日  │屏東縣屏東市│永信水族行  │   280元  │
│    │夜間10時23分許│自由路633 號│            │          │
│    │              │            │            │          │
│    │              │            │            │          │
├──┼───────┼──────┼──────┼─────┤
│4   │96年6 月18日  │高雄市新興區│屈臣氏公司  │ 1,360元  │
│    │凌晨0 時15分許│六合二路14號│            │          │
│    │              │            │            │          │
│    │              │            │            │          │
└──┴───────┴──────┴──────┴─────┘


司法院資訊處製作；財團法人民間司法改革基金會備份。
